臺灣高雄地方法院刑事判決　　　　　　　　　　　　九十一年度易字第一八四九號
　　公　訴　人　臺灣高雄地方法院檢察署檢察官
　　被　　　告　乙○○
右列被告因違反動產擔保交易法案件，經檢察官提起公訴（九十一年度偵字第九二一
五號），本院判決如左：
    主  文
乙○○無罪。
    理  由
一、公訴意旨略以：被告乙○○於民國八十九年九月八日，以動產擔保交易附條件買
    賣之方式，向告訴人甲○○即全聯車業行購買車牌號碼ＨＲ２─８３６號重型機
    車，為動產擔保交易之債務人。約定總價金新台幣（下同）六萬零六百元，除頭
    期款一萬五千元先行支付外，餘款分十二期給付，每月一期，自同年十月七日起
    ，每月七日各付款三千八百元，標的物存放地點為高雄縣岡山鎮○○路一六二巷
    一六號（公訴人誤載為頂潭路一六二號）。在價金未付清之前，標的物所有權仍
    屬於出賣人所有，買受人僅得依約占有使用，不得任意遷移或為其他處分。詎被
    告乙○○僅繳付頭期款及第一期（八十九年十月份）之價金，餘款拒付不理，且
    意圖為自己不法之利益，將該標的物遷移逃匿不知去向，致出賣人追索無著受有
    損害，因認被告乙○○涉有違反動產擔保交易法第三十八條罪嫌等語。
二、按犯罪事實應依證據認定之，無證據不得推定其犯罪事實；不能證明被告犯罪者
    ，應諭知無罪之判決，刑事訴訟法第一百五十四條、第三百零一條第一項定有明
    文。又刑事訴訟法上所謂認定犯罪事實之證據，係指足以認定被告確有犯罪行為
    之積極證據而言，該項證據自須適合於被告犯罪事實之認定，始得採為斷罪資料
    ；事實之認定，應憑證據，如未能發現相當證據，或證據不足以證明，自不能以
    推測或擬制之方法，以為裁判基礎，最高法院二十九年上字第三一０五號、四十
    年台上字第八六號判例足資參照。
三、公訴人認被告乙○○涉犯上開罪嫌，無非以告訴人甲○○之指訴及附條件買賣契
    約書一份，為其主要論述依據。訊據被告乙○○固不諱言於右揭時、地向告訴人
    甲○○即全聯車業行以動產擔保交易法所定之附條件買賣方式分期付款購買上開
    機車之事實，惟堅決否認有何違反動產擔保交易法之犯行，辯稱：伊於購買前揭
    機車後二、三個月後即遭竊遺失，迄今尚未尋獲，並非伊擅自遷移之結果等語。
四、經查：
    （一）被告於八十九年九月八日，以動產擔保交易法規定附條件買賣分期付款方
          式，向告訴人甲○○即全聯車業行購買車牌號碼ＨＲ２─８３６號重型機
          車一輛，約定總價金六萬零六百元，除頭期款一萬五千元先行支付外，餘
          款分十二期給付，每月一期，自同年十月七日起，每月七日各付款三千八
          百元，標的物存放地點為高雄縣岡山鎮○○路一六二巷一六號，被告僅繳
          交頭期款一萬五千元及第一期價金三千八元，即未再繳款等情，業據被告
          於本院審理時供承不諱，核與告訴人於警訊、偵查及本院審理時指訴之情
          節相符，並有附條件買賣契約書、全聯車業行之高雄市政府營利事業登記
          證各一份附卷可證，此部分之事實固堪認定。
    （二）惟按動產擔保交易法第三十八條係以動產擔保交易之債務人，意圖不法之
          利益，將標的物遷移、出賣、出質、移轉、抵押或為其他處分，致生損害
          於債權人為構成要件，是動產擔保交易之債務人，倘於主觀上無不法利益
          之意圖，或於客觀上並無將標的物遷移、出賣、出質、移轉、抵押或為其
          他處分之行為，自與該法條之構成要件有間。本案被告在購買上開機車後
          ，並繳付頭期款及第一期分期價金後，該機車即於八十九年十月二十二日
          晚間十一時三十分許，在高雄縣岡山鎮○○○路二號旁遭竊，而被告復於
          翌日即二十三日凌晨一時許，向高雄縣警察局岡山分局壽天派出所報案等
          情，除經被告於本院審理時陳述在卷外，核與本院向高雄縣警察局岡山分
          局函查之結果相符，此有該局九十一年十月十一日岡警刑字第○九一○○
          一○四七一號函附被告機車失竊報案之調查筆錄、車輛協尋四聯單及電腦
          查詢單各一份在卷可稽，故被告辯稱向告訴人購買之機車，於購買後二、
          三個月內即遭竊等語，自屬可採。從而被告自無將該機車遷移、出賣、出
          質、移轉、抵押或為其他處分之客觀行為存在。此外，被告於本院審理中
          ，已在九十一年十月二十四日將本件積欠告訴人之機車款項四萬一千八百
          元清償完畢，業經告訴人甲○○陳述在卷（本院九十一年十月二十四日審
          判筆錄），亦足徵被告主觀上無不法利益之意圖。
五、綜上所述，本件被告既無不法利益之意圖，復無將標的物遷移、出賣、出質、移
    轉、抵押或為其他處分之行為，核與動產擔保交易法第三十八條之構成要件不合
    。此外，本院復查無其他積極證據足資證明被告確有公訴人所指之犯行，既不能
    證明被告犯罪，揆諸首開規定及說明，自應為被告無罪之諭知。
六、據上論斷，依刑事訴訟法第三百零一條第一項，判決如主文。
本案經檢察官陳俊宏到庭執行職務。
中      華      民      國      九十一      年    十一    月     八    日
                                  臺灣高雄地方法院刑事第三庭
                                      法  官    吳為平
右正本證明與原本無異。
如不服本判決，應於判決送達後十日內，向本院提出上訴狀。
                                      書記官    曾秀鳳
中      華      民      國      九十一      年    十一    月     八    日
